臺灣高等法院高雄分院刑事判決　　　　　96年度上訴字第53號
上　訴　人　臺灣高雄地方法院檢察署檢察官
被　　　告　甲○○
　　　　　　　　　　　號
上列上訴人因被告違反毒品危害防制條例案件，不服臺灣高雄地
方法院95年度訴字第3553號中華民國第一審判決（起訴案號：臺
灣高雄地方法院檢察署95年度毒偵字第7277號），提起上訴，本
院判決如下：
    主  文
上訴駁回。
    事  實
一、甲○○前於民國93年、94年間因違反毒品危害防制條例及詐
    欺案件，分別經本院判處有期徒刑10月及5月確定，入監接
    續執行後於95年4月19日縮刑期滿執行完畢。又曾因施用毒
    品案件，經臺灣高雄地方法院以92年度毒聲字第1674號裁定
    送觀察、勒戒後，認有繼續施用毒品之傾向，再以92年度毒
    聲字第2401號裁定令入戒治處所施以強制戒治，嗣經停止戒
    治付保護管束，於93年4 月16日期滿執行完畢。詎仍不知悔
    改，於前開強制戒治執行完畢釋放後5 年內，基於施用第一
    級毒品海洛因之犯意，於95年7 月10日晚上8 時許，在高雄
    縣鳳山市海風里慈暉新村5 巷40之1 號住處，以將海洛因摻
    雜於香煙後點燃之方式，施用第一級毒品海洛因1 次。嗣因
    其係警方列管毒品人口，於同年月12日凌晨零時15分許，接
    受警方採尿檢驗而悉上情。
二、案經高雄縣政府警察局鳳山分局報請臺灣高雄地方法院檢察
    署檢察官偵查起訴暨併案審理。
    理  由
一、上開犯罪事實，業據被告甲○○迭於警詢、原審及本院審理
    中坦承不諱（警卷第1-3頁、原審卷第18-20頁、本院卷第21
    、28頁），被告為警查獲後所採集之尿液，經以酵素免疫分
    析法初步檢驗、以氣相層析質譜儀確認檢驗結果，均呈嗎啡
    或鴉片類陽性反應無誤，此有長榮大學95年7 月27日確認報
    告（檢體編號：11137） 暨高雄縣政府警察局鳳山分局列管
    毒品人口尿液檢體採集送驗紀錄表在卷可（警卷第4 頁），
    按海洛因經注射入人體後，約80％於24小時內自尿液中排出
    ，尿液中能否驗出嗎啡陽性反應與其投與量、投與途徑、採
    尿時間、個人體質及檢驗方法之靈敏度有關，一般而言，人
    體代謝物嗎啡之平均可檢出時限約為26小時，業經行政院衛
    生署藥物食品檢驗局於81年9 月8 日以藥檢字第8114885 號
    函示甚明，為本院職務上所已知之事實。據此足認本案被告
    確有施用海洛因之犯行。
二、被告有如前揭事實欄所列前科紀錄，此有臺灣高等法院被告
    前案紀錄表、臺灣高等法院在監在押全國紀錄表、臺灣高雄
    地方法院檢察署檢察官不起訴處分書在卷可按，堪認被告確
    於強制戒治執行完畢釋放後5 年內，再犯本件施用第一級毒
    品之罪。綜上所述，本件事證明確，被告犯行堪以認定，應
    依法論科。
三、按海洛因為毒品危害防制條例第2 條第2 項第1 款所明定之
    第一級毒品，核被告所為係犯毒品危害防制條例第10條第1
    項之施用第一級毒品罪。被告持有海洛因之低度行為為其施
    用海洛因之高度行為所吸收，毋庸另論。又被告有如前揭事
    實欄所列前科紀錄，業如前述，其於有期徒刑執行完畢後5
    年內，故意再犯本件有期徒刑以上之罪，為累犯，應依刑法
    第47條第1 項規定加重其刑。
四、原審就被告施用第一級毒品犯行，依毒品危害防制條例第10
    條第1 項，刑法第11條前段、第47條第1 項之規定，並審酌
    被告施用毒品，足以戕害其身心，且被告前履經觀察勒戒、
    強制戒治、徒刑執行，竟再為本件施用毒品犯行，顯見其不
    思悔改，自制力亦顯不佳；惟考量被告於犯後即能坦承犯行
    ，而其施用毒品行為於本質上係屬自我戕害行為，反社會性
    之程度應屬較低等一切情狀，量處有期徒刑8 月，其認事用
    法，核無不合，量刑亦屬妥適。檢察官上訴指摘原審對上開
    併案部分之被告犯罪事實，未及併予審理而有不當，為無理
    由（如下述），應予駁回。
五、公訴人併案意旨以被告於95年8 月22日凌晨1 時15分遭查獲
    於自宅施用毒品，因施用毒品本身具成癮性，故施用毒品之
    犯罪難有非反覆實施者，該次犯行與前開起訴部分有集合犯
    包括一罪之關係，應一併審理等語，惟查，刑法第56條連續
    犯之規定，業於94年2 月2 日修正公布刪除，並於95 年7月
    1 日施行。連續犯在本質上應屬數罪，基於刑法公平原則之
    考量，刪除連續犯之規定後，除部分習慣犯，合乎接續犯或
    包括一罪之情形外，應依數罪併罰之規定，分別論罪處罰，
    以免造成輕縱，致違修法意旨。故在刑法修正後，分次施用
    毒品，均應認係犯意各別，而併合處罰，不能論以接續犯或
    包括一罪。亦即，被告若因施用毒品已成癮而無法戒除，乃
    反覆於短時間內密集而為施用毒品行為，固可認係接續犯而
    為單一犯罪，但若係基於數個施用毒品之意思決定，而為數
    個施用毒品之行為，則仍應論以數罪。查本案起訴被告於95
    年7 月10日有施用第一級毒品海洛因之行為，而上開併案被
    告施用海洛因之時間則為95年8 月22日之某時，該等行為與
    起訴犯行之時間相距已有月餘，足認被告為本案施用犯行後
    ，其再犯原審併案部分之施用犯行，應係基於另一施用犯意
    而為之施用犯行，則依社會上一般人合理的經驗認知，實難
    認兩者之間係基於一個施用毒品之意思決定而為之多次接續
    施用毒品行為之單一犯罪。本案既無法認定證明被告已經吸
    毒成癮而有習慣犯之適用，而公訴人移請併辦部分，並非包
    括一罪，亦無集合犯之適用，應採一罪一罰，是本件移請併
    案審理之犯行，係95年7 月1 日以後所犯，與起訴部分並無
    連續犯裁判上一罪關係，本院無法併予審理，應退回移送機
    關另為適當之處理。
據上論斷，應依刑事訴訟法第368條，判決如主文。
本案經檢察官姜麗儒到庭執行職務。
中　　華　　民　　國　　96　　年　　2 　　月　　7　　日
                  刑事第八庭    審判長法  官  李炫德
                                      法  官  蔡國卿
                                      法  官  簡志瑩
以上正本證明與原本無異。
如不服本判決應於收受本判決後10日內向本院提出上訴書狀，其
未敘述上訴理由者，並得於提起上訴後10日內向本院補提理由書
狀（均須按他造當事人之人數附繕本）「切勿逕送上級法院」。
中　　華　　民　　國　　96　　年　　2 　　月　　7　　日
　　　　　　　　　　　　　　　　　　　書記官  白  蘭
附錄本件判決論罪科刑法條：
毒品危害防制條例第10條
施用第一級毒品者，處 6 月以上 5 年以下有期徒刑。
施用第二級毒品者，處 3 年以下有期徒刑。
